臺灣高等法院臺中分院民事判決
109年度上易字第413號
上訴人即
附帶被上訴人  李雅芳    住苗栗縣○○鄉○○村○○路00號  訴訟代
理人    黃德聖律師
              林君霞    
被上訴人即  
附帶上訴人    楊文彥     住苗栗縣○○鄉○○村○○路00○                             0號

訴訟代理人    黃浩章律師
              楊富源    
上列當事人間請求侵權行為損害賠償等事件，上訴人對於民國10
9年5月28日臺灣苗栗地方法院108年度訴字第13號第一審判決提
起上訴，並為部分訴之變更，被上訴人提起附帶上訴，本院於11
0年4月7日言詞辯論終結，判決如下：
    主      文
甲○○之上訴及變更之訴均駁回。
丙○○之附帶上訴駁回。
第二審上訴及變更之訴訴訟費用由甲○○負擔，附帶上訴訴訟費
用由丙○○負擔。
    事實及理由
甲、程序方面
壹、按在第二審程序經他造同意得為訴之變更（民事訴訟法第44
    6條第1項參照），而在第二審為訴之變更合法者，原訴可認
    為已因而視為撤回時，第一審就原訴所為判決，自當然失其
    效力；第二審法院應專就新訴為裁判，無須更就該判決之上
    訴為裁判（最高法院71年台上字第3746號判例參照）。本件
    上訴人即附帶被上訴人甲○○於原審請求被上訴人即附帶上訴
    人丙○○「應容忍甲○○進入丙○○所有之苗栗縣○○鄉○○路00○0號
    房屋（下稱系爭鄰屋），依鑑定報所載位置及修繕方式予以
    修復至使用中仍不漏水狀態」。嗣於本院審理時就此部分變
    更聲明為「丙○○應依鑑定報告所載位置及修繕方式，將其所
    有系爭鄰屋修復至使用中不發生滲漏水至甲○○所有之苗栗縣
    ○○鄉○○路00號房屋（下稱系爭房屋）」，丙○○對甲○○所為訴
    之變更表示無意見（本院卷178頁），參諸前揭說明，應准
    許變更，原訴關於此部分應視為撤回，原審就該部分所為判
    決，當然失其效力，合先敘明。
貳、按當事人不得提出新攻擊或防禦方法。但對於在第一審已提
    出之攻擊或防禦方法為補充者，不在此限，民事訴訟法第44
    7條第1項第3款定有明文。查甲○○於原審時主張：丙○○在系
    爭鄰屋不當施工，使伊飽受噪音折磨不堪其擾，造成伊精神
    上承受極大壓力，致罹患環境適應障礙症，侵害伊居住安寧
    及健康權情節重大，而請求丙○○給付慰撫金30萬元。嗣於本
    院補充：丙○○利用違法施工、製造噪音、不定時施工、使工
    人或不詳人士進出工地等方式，對伊為騷擾，使伊罹患環境
    適應障礙症，侵害伊居住安寧與身體健康情節重大（本院卷
    376、377頁），核係對於在第一審已提出之攻擊防禦方法為
    補充，合於首開規定，程序上應予准許。
乙、實體方面
壹、甲○○主張：伊所有系爭房屋與丙○○所有系爭鄰屋相鄰，丙○○
    於民國107年6月間，未經苗栗縣政府建築主管機關審查許可
    並發給執照情形下，擅自進行系爭鄰屋之修繕及增建工程，
    且不當施工導致系爭房屋有如原判決附表一（下稱附表一）
    所示之損害及漏水情事，丙○○自應支付回復原狀所必要之費
    用即屋損修復費用19萬7440元及漏水修復費用9萬6000元，
    並應容忍伊進入系爭鄰屋修復至使用中仍不漏水狀態（此部
    分於本院審理中變更為請求丙○○應將其所有系爭鄰屋修復至
    使用中不發生滲漏水至系爭房屋）。此外丙○○不當施工期間
    所發出施工之噪音，其音量、頻率、時間及次數均已超越一
    般人社會生活所能容忍之範圍，又透過不定時施工或令工人
    及不詳人士出入工地製造噪音等方式，對伊為騷擾，致伊處
    於恐懼及長期飽受噪音折磨，因此罹患環境適應障礙症，丙
    ○○侵害伊居住安寧及健康權情節重大，應賠償慰撫金30萬元
    ，為此依民法第184條第1項、第2 項、第195條規定提起本
    件訴訟。
貳、丙○○抗辯：伊不諳法令而未於整修系爭鄰屋前向苗栗縣政府
    申請建造執照即施工，然僅屬違反行政管理之規定，尚難謂
    違反保護他人之法律。又甲○○所主張之共同壁，實為伊所有
    之獨立壁，甲○○僅取得依靠該獨立壁興建房屋之使用權，縱
    有施工不當造成該牆壁龜裂，亦不構成侵權行為。再者，系
    爭房屋之地板裂、突起、天花板裂、牆壁掉漆及壁癌等，係
    因屋齡老舊，且甲○○違建加蓋增加房屋重量，導致結構強度
    不足，及長期將車輛行駛至騎樓停放震動地面所造成，並非
    系爭鄰屋施工不當。甲○○並未舉證施工之聲響有何超越一般
    人社會生活所能容忍之程度，系爭鄰屋僅拆除舊有木造隔間
    並增設浴廁，並未使用大支電鑽及電槌，且平日施工期間均
    落於上午8時至下午6時，從未於夜間施工，假日施工僅為搬
    運建材與廢料，並無發出重大聲響，甲○○之環境適應障礙與
    系爭鄰屋施工無關。況伊長期在臺北工作，系爭鄰屋之裝修
    工程係由伊父親丁○○管理並發包施工，伊未曾出現在施工現
    場，亦非裝修工程之定作人，更非實際施工者，自不負損害
    賠償責任。
參、原審為甲○○一部勝訴一部敗訴之判決，即判命丙○○應給付甲
    ○○16萬3666元，及自109年5月6日起至清償日止，按年息5％
    計算之利息，並依職權及丙○○聲請為准免假執行之宣告，而
    駁回甲○○其餘之訴及假執行之聲請。甲○○就其敗訴部分一部
    聲明不服，提起上訴並為訴之變更，上訴及變更之訴聲明：
    ㈠原判決關於駁回上訴人後開第㈡項請求部分廢棄。㈡上開廢
    棄部分，丙○○應再給付甲○○慰撫金30萬元，及自109年5月6
    日起至清償日止，按年息5％計算之利息。㈢丙○○應依鑑定報
    告所載位置及修繕方式，將其所有系爭鄰屋修復至使用中不
    發生滲漏水至甲○○所有系爭房屋。丙○○則答辯聲明：上訴及
    變更之訴駁回。另丙○○就其敗訴部分全部聲明不服，提起附
    帶上訴聲明：㈠原判決不利於丙○○部分廢棄。㈡上開廢棄部分
    ，甲○○在第一審之訴及假執行之聲請均駁回。甲○○對附帶上
    訴答辯聲明：附帶上訴駁回（甲○○就其請求屋損修復費用及
    漏水修復費用逾原審判決16萬3666元之敗訴部分，未提起上
    訴，非本院審理範圍，下不贅述）。
肆、得心證之理由
一、甲○○上訴請求丙○○給付慰撫金30萬元，為無理由：
（一）甲○○固主張丙○○未經苗栗縣政府建築主管機關審查許可並
      發給執照情形下，擅自進行系爭鄰屋之修繕及增建工程，
      違反建築法、苗栗縣建築管理自治條例等規定，應依民法
      第184條第2項規定負損害賠償責任云云。惟所謂違反保護
      他人之法律者，係指以保護他人為目的之法律，亦即一般
      防止妨害他人權益或禁止侵害他人權益之法律而言。建築
      法第25條固規定：「建築物未經申請直轄市、縣、（市）
      （局）主管建築機關之審查許可並發給執照，不得擅自建
      造或使用或拆除」，但丙○○未依該規定申請建造執照即修
      繕及增建系爭鄰屋，該規定充其量僅其建築物為違章建築
      ，違反行政管理之規定，尚非屬保護他人之法律，甲○○自
      不得依民法第184條第2項規定，主張推定丙○○為有過失。
（二）甲○○又主張丙○○透過不定時施工或令工人及不詳人士出入
      工地製造噪音等方式，對其為騷擾，使其心生恐懼云云，
      然為丙○○所否認，依民事訴訟法第277條規定，自應由甲○
      ○舉證以實其說。惟查，依證人即住在甲○○斜對面之鄰居
      乙○○於本院到庭證述：我的住處離丙○○工地約10公尺，丙
      ○○是107年6月到12月間施工，週一到週五都會施工，假日
      偶而有，中午1點過後會施工，晚上6點以後沒有施工，我
      有看過施工的師傅，他們在整修房屋、開挖騎樓，那些師
      傅跟一般做工程的師傅沒有不一樣，我沒有感覺那些師傅
      有對我警告、威脅、嘲弄、辱罵之情形等語（本院卷401-
      405頁），足見丙○○在系爭鄰屋施工期間，其施工頻率、
      時間尚屬固定，所僱請之工地師傅亦無特殊異狀。此外，
      甲○○並未提出證據證明丙○○有其所指以不定時施工，或令
      工人及不詳人士出入工地之方式，對其為騷擾之行為。是
      其此部分主張，即屬無憑，不足採信。
（三）甲○○復主張丙○○在系爭鄰屋施工期間，所發出施工之噪音
      ，音量、頻率、時間及次數已超越一般人社會生活所能容
      忍之範圍，致其長期飽受噪音折磨，因此罹患環境適應障
      礙症，丙○○侵害其居住安寧及健康權情節重大，應負損害
      賠償責任云云。惟按因故意或過失，不法侵害他人之權利
      者，負損害賠償責任。故意以背於善良風俗之方法，加損
      害於他人者亦同；不法侵害他人之身體、健康、名譽、自
      由、信用、隱私、貞操，或不法侵害其他人格法益而情節
      重大者，被害人雖非財產上之損害，亦得請求賠償相當之
      金額，民法第184條第1項、第195條第1項分別定有明文。
      又於他人居住區域發出超越一般人社會生活所能容忍之噪
      音，應屬不法侵害他人居住安寧之人格利益，如其情節重
      大，被害人非不得依民法第195條第1項規定請求賠償相當
      之金額（最高法院92年台上字第164號判例參照）。依上
      開判例意旨，噪音之認定應以是否超越「一般人社會生活
      所能容忍」之標準決定，如該聲響之狀態為一般人於相同
      環境下，均能容忍，即不構成侵權行為。又按土地所有人
      於他人之土地、建築物或其他工作物有瓦斯、蒸氣、臭氣
      、煙氣、熱氣、灰屑、喧囂、振動及其他與此相類者侵入
      時，固得請求禁止之，民法第793條前段定有明文。但其
      侵入輕微，或按土地形狀，地方習慣，認為相當者，不在
      此限，同法第793條但書規定甚明。而一般人於房屋老舊
      不堪或不敷使用時，為延長房屋使用年限，通常會進行改
      建或增建工程，此為常見之社會生活習慣，且因施工有一
      定之期限，非永無止盡，故除非有於一般人夜間睡眠時間
      施工或施工音量過鉅等嚴重妨害他人正常作息之情形外，
      原則上對於施工聲響應予容忍，不得請求禁止。查系爭鄰
      屋於69年6月18日辦理建物第一次測量登記完竣，有苗栗
      縣苗栗地政事務所109年12月31日函可憑（本院卷321頁）
      ，迄107年間屋齡已有30餘年，是丙○○於107年6月間為進
      行裝修及增建工程，而在系爭鄰屋施工，非屬不合理之施
      工。且依證人乙○○前揭證詞，足見丙○○於下午6時過後即
      停止施工，並無於一般人夜間睡眠時間施工嚴重妨害他人
      正常作息之情形，甲○○亦自承環保局有去現場，但未測量
      分貝（原審卷二280頁），卷內並無證據足以證明系爭鄰
      屋施工音量逾正常合理範圍，尚難認該施工聲響屬於超越
      一般人社會生活所能容忍之噪音，參諸前揭說明，自不構
      成侵權行為。
（四）至甲○○固提出大千醫療社團法人南勢醫院診斷證明書，主
      張其因系爭鄰屋施工噪音，致患有環境適應障礙云云。惟
      該診斷證明書僅記載「個案於107年12月4日在本院就診，
      自述5個月前開始有情緒低落，哭泣及失眠」（原審卷一5
      9頁），並未記載甲○○究竟對何種環境產生適應障礙，無
      從據此認定其罹患環境適應障礙為系爭鄰屋施工聲響所造
      成。甲○○既未舉證系爭鄰屋施工聲響，已超越一般人社會
      生活所能容忍之程度，致侵害其居住安寧人格法益且情節
      重大，則其請求丙○○賠償慰撫金30萬元，自屬無據，不應
      准許。
二、甲○○變更之訴請求丙○○將系爭鄰屋修復至使用中不滲漏水至
    系爭房屋，為無理由：
（一）甲○○主張因系爭鄰屋施工不當，致其所有之系爭房屋至今
      仍有漏水情形云云，為丙○○所否認，應由甲○○負舉證之責
      。惟查，經原審會同鑑定人財團法人臺中市土木技師公會
      及兩造於108年5月31日至系爭房屋勘驗，系爭房屋內僅有
      水痕，現場並無發現滲漏水情形，有原審勘驗筆錄可稽（
      原審卷○000-000頁）。又經原審囑託鑑定人鑑定結果，系
      爭房屋與系爭鄰居間之牆壁，於108年7月25日會勘時並無
      滲漏水產生，甲○○所指牆壁曾有漏水現象一事，應係系爭
      鄰屋整修期間，施工用水噴灑共同壁所致，此有鑑定人10
      8年8月23日（108）中土鑑發字第17605號鑑定報告書可憑
      （下稱108年鑑定報告書，原審卷一317頁）。再者，針對
      系爭房屋現況是否仍有滲水或漏水一節，經鑑定人對系爭
      鄰屋已完成給水管線採取加壓測試方式，以水壓3.0Kg/c㎡
      測試30分鐘，檢視管線是否有滲漏水現象結果，測試水壓
      值未有變化，或一開始稍有變化，為管中稍許空氣所致，
      穩定後未再有變化，顯示系爭鄰屋水管未有滲漏情形，故
      甲○○所指附表一編號2、5、6、9、11、13、14、15、17、
      21、24等11處牆面，於系爭鄰屋整修期間曾有之漏水現象
      ，研判係因系爭鄰屋整修期間施工不慎造成甲○○屋內牆面
      滲漏水，爾後即不再發生，非因系爭房屋或系爭鄰屋管線
      破裂所致，亦有鑑定人109年2月19日（109 ）中土鑑發字
      第448-05號鑑定報告書可參（下稱109年鑑定報告書，原
      審卷○000-000頁）。且甲○○亦自承系爭房屋於鑑定人第二
      次現場會勘（109年1月17日）時，已無漏水情形，目前因
      為系爭鄰屋沒有使用，無法確認是否仍有滲漏水等語（原
      審卷二280頁、本院卷179頁），足見系爭鄰屋於本院言詞
      辯論終結前，已無滲漏水至系爭房屋之情形，則甲○○請求
      丙○○應將系爭鄰屋修復至使用中不滲漏水至系爭房屋，即
      非有據，不應准許。
（二）甲○○雖稱鑑定人未按原審法院指示為鑑定，且鑑定方式有
      違經濟部自來水用戶用水設備標準第31條「用戶管線裝妥
      ，在未澆置混凝土之前，自來水管承裝商應實行壓力試驗
      ，其試驗水壓為每平方公分10公斤，試驗時間必須60分鐘
      以上不漏水」，及建築技術規則建築設備篇第28條第1 項
      「給水管路全部或部分完成後，應加水壓試驗，試驗壓力
      不得小於10公斤／平方公分或該管路通水後所承受最高水
      壓之1倍半，並應保持60分鐘，而無滲漏現象為合格」規
      定，測試漏水至少水壓須達每平方公分10公斤且測試時間
      達60分鐘以上，方符合標準云云。然上開「自來水用戶用
      水設備標準」係依自來水法第50條第2項規定訂定，其立
      法目的在於策進自來水事業之合理發展，加強其營運之有
      效管理，以供應充裕而合於衛生之用水，改善國民生活環
      境，促進工商發達（自來水法第1條第1項參照），並非規
      範管線是否有滲漏之測試標準，甲○○執此主張測試時間必
      須達60分鐘以上始符合標準云云，顯非可採。又系爭鄰屋
      之整修工程處於停工狀態，工程未完工，且無人居住無法
      實際用水至少24小時，故有關原審法院所囑託「系爭鄰屋
      實際用水至少24小時後，是否仍有繼續滲水或漏水情形」
      ，僅能針對屋內已完成給水管線採取加壓測漏方式，檢視
      管線是否有滲漏水現象。至於尚未完工之浴廁間，日後使
      用時是否會造成系爭房屋漏水現象，目前無法測試。且鑑
      定人於108年12月23日初勘時，已向兩造說明將以加壓方
      式測試系爭鄰屋管線滲漏情形，兩造當場並無表示異議。
      嗣於109年1月17日會勘施行鑑定前，鑑定人再次向兩造詳
      述鑑定之原由、目的及採取以給水管加壓3.0Kg/c㎡，測試
      30分鐘之方式來檢視系爭鄰屋管線滲漏情況，鑑定人在取
      得兩造與會人員皆同意及無異議情形下，後續方施行相關
      鑑定等情，有109年鑑定報告書、鑑定人109年4月14日函
      、鑑定會勘紀錄表可憑（原審卷二105、237、239頁），
      可見兩造事前均已同意依此方式進行鑑定。而上開鑑定人
      函文亦已明確說明要測試系爭鄰屋現有水管是否存有滲漏
      情形，可採水管加壓測試方式，由測試儀壓力表讀數變化
      情形，即可得知管線是否滲漏，如有滲漏，壓力表讀數瞬
      間就會急速下降，倘於測試30分鐘期間內壓力讀數保持不
      降，則無滲漏。併考量系爭鄰屋係屬修繕中之超過30年屋
      齡老舊3層樓建物，屋內水管於日常使用下承受水壓最高
      為1.0Kg /c㎡，實務上可採3倍安全系數，故鑑定人採取壓
      力3Kg/c㎡（日常使用壓力值之3 倍量）測試30分鐘，測試
      結果顯示管線無滲漏，故認系爭鄰屋在實際用水至少24小
      時後應無滲漏產生。本院審酌鑑定人既已依其專業判斷，
      選擇採取水管加壓測試方式，且施測前兩造均同意該鑑定
      方法，則鑑定結果認系爭鄰屋現況並無滲漏水情事，自足
      憑採。甲○○事後再予爭執鑑定方法不符標準，鑑定結果不
      可採云云，殊非有據，無足憑採。
（三）綜據前述，系爭鄰屋依其現況並無滲漏水至系爭房屋之情
      形，是甲○○變更之訴請求丙○○將系爭鄰屋修復至使用中不
      滲漏水至系爭房屋，為無理由，不應准許。又本院基於前
      開說明，已足認定系爭鄰屋並無滲漏水至系爭房屋之情事
      ，甲○○聲請再次囑託漏水鑑定，核無必要，併予敘明。
三、丙○○附帶上訴，為無理由：
（一）丙○○雖否認系爭房屋如附表一編號1至26、31所示之屋損
      ，為系爭鄰屋施工所致。惟經原審法院囑託鑑定人鑑定結
      果，認「系爭房屋興建完成迄今年久，屬屋齡老舊建築物
      ，因此現存房屋建材強度大幅降低，在強度已不足情形下
      ，遭受緊鄰共同壁之系爭鄰屋整修一至三樓時，拆除舊有
      隔間、裝潢、打牆及水電鑿牆配管等施工產生過大震動，
      以致造成與系爭房屋共同壁、天花板龜裂掉漆、磁磚鬆脫
      龜裂及其他局部屋損情事，實難以避免」，故有關系爭房
      屋一至三樓地板裂縫、天花板裂縫及漏水現象，即附表一
      編號1至26、31所示之屋損，均可歸諸於系爭鄰屋施工所
      造成，有108年鑑定報告書可佐（原審卷一317頁）。本院
      審酌該108年鑑定報告書所附現場會勘照片及說明，明顯
      可見系爭房屋確有附表一編號1至26、31所示屋損之情形
      （原審卷○000-000 、529頁），且鑑定人具有土木工程專
      業，已就兩造建物之屋齡、屋況、系爭鄰屋施工狀況綜合
      考量判斷，其說理與結論並無明顯悖於客觀事證或逸脫經
      驗法則之處，上開鑑定結果，應屬可採。從而，系爭房屋
      如附表一編號1至26、31所示之屋損，為系爭鄰屋施工所
      致，應堪認定。
（二）按因故意或過失，不法侵害他人之權利者，負損害賠償責
      任；負損害賠償責任者，除法律另有規定或契約另有訂定
      外，應回復他方損害發生前之原狀；因回復原狀而應給付
      金錢者，自損害發生時起，加給利息；第1項情形，債權
      人得請求支付回復原狀所必要之費用，以代回復原狀，民
      法第184條第1項前段、第213條分別定有明文。經查，丙○
      ○為系爭鄰屋之所有人，此為兩造所不爭執（原審卷一189
      頁），則其於系爭鄰屋施工，本應注意防免造成相鄰之系
      爭房屋受損害，且本件並無不能注意之情形，仍疏於防免
      ，造成系爭房屋受有前述附表一編號1至26、31所示之損
      害，堪認其施工行為有過失，且其施工行為與系爭房屋受
      有附表一編號1至26、31所示損害，兩者間具有相當因果
      關係，自應就此負損害賠償責任。而系爭房屋附表一編號
      1至26、31所示損害，經鑑定人鑑定結果，修復費總計需1
      6萬3666元（計算式：108年鑑定報告書之158666元+109年
      鑑定報告書增列之地坪磁磚修復費5000元＝163666元），
      有108年、109年鑑定報告書可考（原審卷一537 頁、卷二
      117頁），是甲○○請求丙○○賠償16萬3666元本息，洵屬有
      據，應予准許。
（三）丙○○雖辯稱系爭房屋與系爭鄰屋間之牆壁，屬其所有之單
      獨壁，並非兩造之共同壁云云。惟系爭鄰屋（150建號）
      、系爭房屋（432建號）分別坐落於苗栗縣○○鄉○○段000○0
      00地號土地上，2筆土地經界界址為牆壁中，且系爭房屋
      依建物竣工平面圖標示，一層建物與左右相鄰建物為共同
      壁及已建共同壁，有前揭苗栗縣苗栗地政事務所函可參（
      本院卷321頁），可見丙○○此部分所辯與事實不合，不足
      採信。丙○○雖又辯稱其非系爭鄰屋裝修工程之定作人或實
      際施工者，不負損害賠償責任云云。然其於原審已自認於
      107年5月購入系爭鄰屋，並自107年6月起開始整修房屋內
      部等事實，且表示「被告在修繕系爭13-1號房屋期間若有
      造成系爭13號房屋損害，被告均願負修補責任」等語（原
      審卷一165頁）。丙○○並未證明其自認與事實不符，亦未
      經他造同意，依民事訴訟法第279條第3項規定，不得撤銷
      自認，則其於本院改稱其非系爭鄰屋裝修工程之定作人，
      不負損害賠償責任云云，即非可採。丙○○雖再辯稱系爭房
      屋係因屋齡老舊，始受有前述附表一編號1至26、31之損
      害，應類推適用民法第217條過失相抵之規定，減輕其賠
      償金額云云。惟按損害之發生或擴大，被害人與有過失者
      ，法院得減輕賠償金額，或免除之，民法第217條第1項定
      有明文。準此，僅於被害人之行為與損害之發生或擴大有
      相當因果關係時，才有與有過失之可言。查系爭房屋屋齡
      老舊為一事實狀態，並非行為態樣，而丙○○並未舉證證明
      甲○○有何行為與系爭房屋所受前述損害之發生或擴大有相
      當因果關係，與民法第217條之要件顯然不符，亦難認有
      相類似而得類推適用之情形，丙○○此部分抗辯，即屬無據
      ，不足為採。
伍、綜上所述，甲○○依侵權行為之法律關係，請求丙○○給付16萬
    3666元，及自109年5月6日起至清償日止，按年息5％計算之
    利息，為有理由；逾此範圍請求，為無理由。原審法院就甲
    ○○前開請求應予准許部分，為丙○○敗訴之判決，並依職權及
    丙○○聲請為准免假執行之宣告，而駁回甲○○其餘請求，於法
    並無不合，甲○○上訴論旨指摘原判決駁回其請求慰撫金30萬
    元部分不當，聲明廢棄改判，及於本院所為變更之訴，均無
    理由，應駁回其上訴及變更之訴。丙○○就其敗訴部分提起附
    帶上訴，指摘原判決不當，求予廢棄改判，亦無理由，應駁
    回其附帶上訴。
陸、本件事證已臻明確，兩造其餘之攻擊防禦方法及舉證，經本
    院斟酌後，認為均不足以影響本判決之結果，爰不逐一論述
    ，併此敘明。
柒、據上論結，本件甲○○之上訴及變更之訴，暨丙○○之附帶上訴
    ，均為無理由，爰判決如主文。
中　　華　　民　　國　　110 　年　　4 　　月　　28　　日
        　　      民事第八庭  審判長法　官  杭起鶴
　　　　　　 　　　　　　　　       法  官  黃裕仁
　　　　　　　　　　　　　　　      法　官  羅智文      
正本係照原本作成。            
不得上訴。
                                    書記官  詹錫朋
                                
中　　華　　民　　國　　110 　年　　4 　　月　　28　　日